臺灣高雄地方法院刑事判決　　　　　　　94年度易字第1049號
公　訴　人　臺灣高雄地方法院檢察署檢察官
被　　　告　甲○○　男　33歲.
上列被告因電子遊戲場業管理條例案件，經檢察官提起公訴（93
年度偵字第20010 號），本院判決如下：
    主  文
甲○○共同違反未依電子遊戲場業管理條例規定辦理營利事業登
記者，不得經營電子遊戲場業之規定，處拘役伍拾日，如易科罰
金，以參佰元折算壹日。扣案之電子遊戲機臺「柏青自動販賣機
」貳臺（含ＩＣ板貳塊）、「野蠻遊戲」壹臺（含ＩＣ板壹塊）
、「金蘋果樂園」壹臺（含ＩＣ板壹塊）、「選物販賣機」貳臺
（含ＩＣ板貳塊）及「喜從天降電腦機台」貳臺（含ＩＣ板貳塊
）及新台幣陸仟零捌拾元，均沒收。
    事  實
一、甲○○係設於高雄市○○區○○路523 號「盈陞便利商店」
    之負責人，其曾於民國（下同）93年8 月19日至同年月23日
    ，因在上址擺設之電子遊戲機「滿貫大亨」、「金劍龍」各
    1 臺、金蘋果樂園2 臺一事為警查獲，經公訴人認甲○○坦
    承犯行，態度良好，且自願捐款新台幣（下同）3 萬元予高
    雄市政府社會局等情，而於94年3 月18日以94年度偵字第
    3727 號 職權不起訴處分確定。甲○○竟不知悔悟，明知未
    依電子遊戲場業管理條例規定辦理營利事業登記者，不得經
    營電子遊戲場業，且其所經營之「盈陞便利商店」之許可營
    業項目未包含經營電子遊戲場業務，竟與周一新、吳坤茂、
    陳文章、洪自泰（該4 人均由檢察官另案偵辦中）基於共同
    經營電子遊戲場之犯意聯絡，自93年8 月24日起，由周一新
    、吳坤茂、陳文章、洪自泰提供可產生聲光影像、圖案、動
    作之電子遊戲機「野蠻遊戲」1 臺、「柏青自動販賣機」2
    臺、「金蘋果樂園」1 臺、「選物販賣機」2 臺及「喜從天
    降電腦機台」2 臺，擺設於甲○○經營之上開便利商店內供
    不特定人打玩，甲○○則向周一新、吳坤茂、陳文章及洪自
    泰等人收取每月1500元至3000元不等之租金，以此經營電子
    遊戲場業。嗣於93年9 月30日17時30分許，適客人潘龍全在
    上址把玩機臺，為警查獲並扣得上開機臺（每臺各含1 塊IC
    板）及機臺內現金共6080元。
二、案經高雄市政府警察局小港分局移送台灣高雄地方法院檢察
    署檢察官偵查起訴。
    理  由
壹、程序方面
一、按被告以外之人於審判外之言詞或書面陳述，除法律有規定
    者外，不得作為證據，刑事訴訟法第159 條第1 項定有明文
    。證人周一新及潘龍全於警詢中所為之陳述，對被告而言，
    亦屬被告以外之人於審判外之陳述，依上揭法條規定，原則
    上亦無證據能力。然被告以外之人於審判外之陳述，雖不符
    前4 條之規定，而經當事人於審判程序同意作為證據，法院
    審酌該言詞陳述或書面陳述作成時之情況，認為適當者，亦
    得為證據。當事人、代理人或辯護人於法院調查證據時，知
    有第159 條第1 項不得為證據之情形，而未於言詞辯論終結
    前聲明異議者，視為有前項之同意。刑事訴訟法第159 條之
    5 亦定有明文。被告對於證人周一新及潘龍全於警察局所為
    之陳述，於言詞辯論終結前，未聲明異議，依法自應視為被
    告同意前開證人於警詢中所為之陳述，得作為證據，本院審
    酌前開證人於警察局所為陳述作成時之狀況，認為適當，依
    刑事訴訟法第159 條之5 第1 項之規定，為傳聞法則之例外
    ，應有證據能力。
二、按被告以外之人於偵查中向檢察官所為之陳述，除顯有不可
    信之情況者外，得為證據，刑事訴訟法第159 條之1 第2 項
    定有明文。證人周一新、潘龍全、陳文章及洪自泰於偵查中
    所為之陳述，對被告而言，屬被告以外之人於偵查中向檢察
    官所為之陳述，依上揭法條規定，原則上具證據能力，而被
    告復未提出證人等於偵查中所為證述有何顯不可信之情況，
    自得為證據。
三、復按除顯有不可信之情況外，公務員職務上製作之紀錄文書
    、證明文書亦得為證據，刑事訴訟法第159 條之4 第1 款規
    定甚詳。查卷附之高雄市政府警察局小港分局臨檢現場檢查
    紀錄、扣押筆錄、扣押物品目錄表、高雄市政府營利事業登
    記證、經濟部函、經濟部商業司、高雄縣政府函、高雄市政
    府函、內政部警政署函、台北縣政府函等資料，分別係高雄
    市政府警察局小港分局之警員、高雄市政府、高雄縣政府、
    台北縣政府、經濟部及內政部警政署之公務員職務上所製作
    之文書，處於隨時可受公開檢查之狀態，復查無證據證明上
    開資料顯有不可信之情況，揆諸前揭規定，亦具有證據能力
    。
四、再按，傳聞法則乃對於被告以外之人於審判外之言詞或書面
    陳述，亦即針對被告以外之人於審判外以言詞或書面所為之
    供述證據所為之規範。卷附現場查獲照片4 幀，乃以科學、
    機械之方式，對於當時狀況所為忠實且正確之記錄，性質上
    並非供述證據，自無刑事訴訟法第159 條第1 項規定之適用
    ，附此敘明。
貳、實體部分：
一、訊據被告固坦認有收取租金讓同案被告周一新、吳坤茂、陳
    文章及洪自泰在上開便利商店內擺設上開機臺等情，然矢口
    否認有何違反電子遊戲場管理條例之犯行，並辯稱：「當初
    是周一新來向我說，叫我把店裡面的空的位置出租給他，並
    向我說這些東西是合法的，而且也是由他經營。而且周一新
    也有把我出租給他的地方去申請營利事業登記。當初我知道
    他們要擺放這些機台，但是他們向我說這些機台都是合法的
    ，我是因為收入不是很好，希望能多一點收入才讓他們擺放
    。」云云（見本院94年6 月28日調查筆錄，第13頁）經查：
  (一)上開扣案之電子遊戲機臺，確由同案被告周一新、吳坤茂、
    陳文章及洪自泰等人經被告同意後擺設於「盈陞便利商店」
    ，且被告有向渠等收取租金等情，業據證人即同案被告周一
    新、陳文章及洪自泰於偵查中供述明確，證人周一新於偵訊
    時證稱：「（有無在盈陞便利商店擺設機臺？）我有在該處
    擺設電子遊戲機具1 臺：：：」等語（見93年11月3 日偵訊
    筆錄，第8 頁）；證人洪自泰於偵訊時證稱：「（有無擺設
    電子遊戲機具在高雄小港區○○路523 號盈陞便利商店？）
    有」、「（當時何人與你接洽？）是甲○○」、「（你將機
    台擺設在他店裡有無支付租金？）1 個月2500元）」等語（
    見94年1 月20日偵訊筆錄，第26頁）；證人陳文章證稱：「
    （你有電子遊戲機具擺在盈陞便利商店嗎？）有」、「（當
    初與你接洽的人是誰？）甲○○」、「（當初有談到租金嗎
    ？）有，我擺1 臺每個月付租金及電費共3000元」、「（你
    將租金付給甲○○嗎？）是」等語（見94年5 月4 日偵訊筆
    錄，第84頁至85頁），核與被告供述情節相符，足認上開機
    臺，確由同案被告周一新、吳坤茂、陳文章及洪自泰每月支
    付租金予被告，向被告承租盈陞便利商店之場地而擺設無訛
    。
  (二)被告為盈陞便利商店登記名義及實際負責人，該商店登記所
    營事業項目為(1)便利商店業(2)食品、飲料零售業(3)玩具娛樂
    用品零售業(4)電子材料零售業(5)菸酒零售業(6)化粧品零售業
    (7)乙類成藥零售業，核准業務並不包括經營電子遊戲場業務
    等情，此有高雄市政府營利事業登記證（見警卷第18頁）1
    份附卷可參。
  (三)又被告未依電子遊戲場業管理辦理營業事業登記，與同案被
    告周一新、吳坤茂、陳文章及洪自泰，共同自93年8 月24日
    起在盈陞便利商店，擺設上開電動遊戲機，供不特定人每次
    投幣10元打玩，而於93年9 月30日17時30分，適有顧客潘龍
    全在上址店內打玩時，為警當場查獲，且查獲當時上揭電子
    遊戲機皆有插上電源，螢幕處於正常運作之經營狀態等情，
    業據客人潘龍全於警訊時供述明確，復有高雄市政府警察局
    小港分局臨檢現場檢查紀錄、扣押筆錄、扣押物品目錄表及
    照片四幀（見警訊第12至15、16頁）各1 份附卷可憑。
  (四)被告雖辯稱上開機臺均非電子遊藝場業管理條例第4 條所規
    範之電子遊戲機，另提出經濟部92年3 月24日經商字第0920
    2061490 號函（偵卷第12頁）、高雄市政府警察局93年6 月
    24日高市警行第0930040874號函（見偵卷第31至32頁）、高
    雄縣政府93年7 月8 日府建使字第0930136706號函（見偵卷
    第33至34頁）、經濟部商業司92年4 月22日經商七字第0910
    1078170 號函（偵卷第35頁）、經濟部89年6 月2 日經（89
    ）商字第89210019號函、91年12月2 日經商字第0910027648
    0 號函、91年10月15日經商字第09102235020 號函（偵卷第
    36至39頁、第44至45頁）、台北縣政府92年1 月17日北府建
    商字第0920024709號函（見偵卷第40頁）、內政部警察署91
    年11月18日警署行字第0910189749號函（見偵卷第41頁）。
    然依經濟部及高雄市政府警察局上開函文雖認「野蠻遊戲自
    動販賣機」及「選物販賣機2 代」均非電子遊戲機。然選物
    販賣機係以選物的原理來販賣各種小額糖果玩具娃娃禮品，
    它的優點在能讓消費者選擇自己喜歡之產品，而且產品全部
    透明化陳列展列，採用對等於價格取物方式，係屬自動販賣
    機功能，而消費者須按產品標示金額購買，才可選物，且一
    定可選到產品方可停止，該機臺設有投幣處、硬幣投入口、
    紙鈔入口及取物口、操控桿、取物鈕及取物夾，其遊戲經過
    流程如下：1.業者設定產品價格，消費者須投足產品價格方
    可操作。2.消費者操控搖桿取物。3.物品取出操作停止（如
    未取到物品，消費者可繼續操作，直到物品取出，無須再次
    投幣）。4.若機器產生故障，則不受理投幣，即退出原投入
    之硬幣等。其特點為：(1)以販賣商品為目的之趣味販賣機、
    (2)貼有公會標張招牌、(3)有標示商品售價、(4)張貼操作說明
    、(5)累積金額至商品標價，保證夾中物品為止，10元可啟動
    ，保障消費者權益、(6)非屬電子遊戲機，有合格之管理貼證
    。而外觀相似之抓娃娃或其他商品之機具因無上開選物販賣
    之特性，乃屬電子遊戲場業管理條例所稱電子遊戲機範疇。
  (五)然本案查扣之機臺，據高雄市政府警察局小港分局臨檢現場
    檢查紀錄記載：現場檢查處理情形：一、本組人員執行探訪
    取締賭博電玩及無照電玩於上記時、地超商內右側隔間查獲
    擺設「柏青自動販賣機」2 臺、「野蠻遊戲」1 臺、「景品
    販賣機」（彈珠台）1 臺、電腦機台2 臺（遊戲程式為麻將
    玩法，遊戲程式名稱喜從天降），騎樓處則擺設「選物販賣
    機」（娃娃機）2 臺，現場有1 客人潘龍全正在把玩彈珠台
    ，據客人稱其係向在場管理人甲○○換取拾元硬幣100 元打
    玩彈珠台，該機為1 比1 ，被警察查獲時，該機台螢幕分數
    已累積至720 分。二、上述各類機台操作（玩法）如下（一
    ）「柏青販賣機」、「野蠻遊戲」（3 台）: 玩法為1 比 1
    ，機台前有8 種圖示，各顯示5 至100 等不同倍數，客人可
    依圖示押注1 至99數字，如所押注圖示有押中，則以其押注
    圖示之金額乘以該圖示之倍數得分，如未押中則該局所押注
    之金額即被吃掉，客人必須重新押注，才可以再玩。（二）
    「景品販賣機」（彈珠）: 其玩法為1 比1 ，客人每次押注
    至少10元，每局可以彈15個珠子，依珠子所掉落的代表數字
    ，每1 連線4 個不同數字，如果形成2 條連線以上，始可依
    其連線多寡乘以倍數得分，如未形成2 連線以上，該局所押
    注金額即被吃掉，必須重新押注金額始可再玩。（三）電腦
    機種: 玩法為10比1 ，每次至少押注10元，最多可以押注至
    100 元，如果客人胡牌，則依其所得之台數得分，如未胡牌
    ，則該局押注金額即被吃掉，必重新押注始可再玩。（四）
    選物販賣機（娃娃機）2 台: 機台內有絨布娃娃、手錶、鬧
    鐘等禮品，該機種每投10元可以操作乙次，如果未夾起機台
    內物品，所投注之10元硬幣即被吃掉。三、上述機台業者均
    強調係非屬電子遊戲機台，惟就其實際操作方式，均已具備
    電子遊戲機台之「射倖性」。準此，依上開檢查紀錄之記載
    ，被告所擺設機台，其操作方式與上述選物販賣機之操作方
    式並不相符，均顯具有射悻性，完全以客人之技巧為主，亦
    即與選物販賣機係以選物的原理來販賣各種禮品之特性不符
    ，故應均屬電子遊戲機無疑，被告上開辯解，尚難採信。
  (六)又按不得因不知法律而免除刑事責任，刑法第16條定有明文
    ，況被告前有違反電子遊藝場業管理條例之前科，業如前述
    ，足認其明知擺設電子遊戲機需依電子遊戲場業管理條例規
    定辦理營利事業登記，否則不得經營電子遊戲場業，又上開
    機台確屬電子遊戲場業管理條例所規範之電子遊戲機，則被
    告辯稱其不知上開機台不合法云云，均無足採。本件事證明
    確，被告犯行，洵堪認定。
二、按電子遊戲場業管理條例第1 條規定「為管理電子遊戲場業
    ，並維護社會安寧、善良風俗、公共安全及國民身心健康，
    特制定本條例」，是該條例立法目的之一即在於管理電子遊
    戲場業。而所謂電子遊戲場業，係指設置電子遊戲機供不特
    定人益智娛樂之營業事業，而未依本條例規定辦理營利事業
    登記者，不得經營電子遊戲業，電子遊戲場業管理條例第3
    條、第15條定有明文，又僅須設置電子遊戲機供人娛樂以營
    利者，即屬電子遊戲場業管理條例所指之電子遊戲場業，其
    規模及所設置之電子遊戲機之數量如何，則非所問，此可參
    酌經濟部89年6 月30日經89商字第890185636 函。再者，依
    該條例第16條規定，非電子遊戲場業之其他營利事業，不得
    就其營業場所，供他人設置電子遊戲機營業，如違反該條規
    定，依第28條規定處行為人新臺幣10萬元以上50萬元以下罰
    鍰，並限期令其改善，是在非電子遊戲場業之其他營利事業
    場所設置電子遊戲機以營利者，仍屬該條例規範之範疇，益
    徵該條例所指之電子遊戲場業並不專以設置電子遊戲機供人
    娛樂為限，在非電子遊戲場業之其他營利事業場所設置者仍
    屬之。是如係在非電子遊戲場業之營業場所附帶擺設電子遊
    戲機供人娛樂者，仍屬該條例第3 條所指之「設置電子遊戲
    機供不特定人益智娛樂之營利事業」，依該條例第15條規定
    ，仍應辦理營利事業登記後，始得營業（前開經濟部函參照
    ）。換言之，所謂電子遊戲場業，僅須有設置電子遊戲機供
    人為益智娛樂者即屬之，至其係專以提供電子遊戲機供人娛
    樂或在非電子遊戲場業之營業場所附帶提供電子遊戲機供人
    娛樂或所設置電子遊戲機數量多寡等，應非所問。被告未向
    主管機關辦理電子遊戲場業之營利事業登記，即擅行擺設電
    子遊戲機，供不特定人把玩，經營電子遊戲場業，核其所為
    ，係違反未依電子遊戲場業管理條例第15條規定辦理營利事
    業登記者，不得經營電子遊戲場業之規定，應依同條例第22
    條之規定處斷。被告與同案被告周一新、吳坤茂、陳文章及
    洪自泰間，就上開犯行，有犯意之聯絡及行為之分擔，應論
    以共同正犯。爰審酌被告已有違反電子遊戲廠業管理條例之
    前科，業如前述，不知悔悟，又再擅自擺設電子遊戲機，對
    社會秩序、公共安全產生危害，且犯罪後否認犯行態度不佳
    ，惟念其擺設店電子遊戲機具僅8 臺，又獲利非鉅等一切情
    狀，量處如主文所示之刑，並諭知易科罰金之折算標準。
三、又扣案之電子遊戲機具「柏青自動販賣機」2 臺（含ＩＣ板
    2 塊）、「野蠻遊戲」1 臺（含ＩＣ板1 塊）、「金蘋果樂
    園」1 臺（含ＩＣ板1 塊）、「選物販賣機」2 臺（含ＩＣ
    板2 塊）及「喜從天降電腦機台」2 台（含ＩＣ板2 塊）及
    機臺內現金6080元，為同案被告周一新、吳坤茂、陳文章及
    洪自泰所有，供渠等共同違規經營電子遊戲場業所用之物及
    所得之物，業經被告自承在卷，應依刑法第38條第1 項第2
    款及第3 款規定宣告沒收。
四、公訴意旨另認：被告與共同被告周一新、吳坤茂、陳文章及
    洪自泰，基於共同犯罪之意思，於93年7 月間起，在上址擺
    設上開機臺，共同經營電子遊戲場業，因認被告此部分亦共
    同違規經營電子遊戲場業之犯行。惟按犯罪事實應依證據認
    定之，無證據不得認定犯罪事實，刑事訴訟法第154 條第2
    項定有規定。認定不利於被告之事實，須依積極證據，苟積
    極證據不足為不利於被告事實之認定時，即應為有利於被告
    之認定，更不必有何有利之證據。公訴人認被告自93年7 月
    間，即同意同案被告周一新、吳坤茂、陳文章及洪自泰在「
    盈陞便利商店」擺設上開機臺等情，主要係以證人洪自泰及
    陳文章於偵訊時證稱已向被告承租約2 個月等語為主要論據
    。然查：被告於93年8 月23日16時30分許，為警在高雄市○
    ○區○○路523 號1 樓「盈陞便利商店」查獲電子遊戲機「
    金蘋果樂園」2 臺、「滿貫大亨」、「金劍龍」1 臺等情，
    為被告所坦認，復有台灣高雄地方法院檢察署94年度偵字第
    3727號卷所附之臨檢現場紀錄、扣押筆錄及扣押物品目錄表
    等資料可參訴，且依該案查獲時之現場照片，員警於93 年8
    月23日僅在「盈陞便利商店」店內查獲「金蘋果樂園」2 臺
    、「滿貫大亨」、「金劍龍」各1 臺，並無查獲其他機臺，
    故此，被告於93年8 月23日以前不可能擺設本案扣案之上開
    8 臺機臺於「盈陞便利商店」，是公訴人認被告自93年7 月
    間即擺設本案之8 臺機臺，尚有未洽，自應認被告此部分犯
    行罪證不足，惟此部分如成立犯行，與前揭論罪科刑部分，
    有實質上一罪之關係，爰不另為無罪判決之諭知。
據上論斷，應依刑事訴訟法第299 條第1 項前段，電子遊戲場業
管理條例第22條，刑法第11條前段、第28條、第41條第1 項前段
、第38條第1 項第2 款、第3 款，罰金罰鍰提高標準條例第2 條
，判決如主文。
本案經檢察官乙○○到庭執行職務。
中　　華　　民　　國　　94　　年　　7 　　月　　29　　日
                  刑事第七庭  審判長法  官  孫啟強
                                    法  官  蔡川富
                                    法  官  張茹棻
上正本證明與原本無異。
如不服本判決，應於判決送達後10日內，向本院提出上訴狀。
中　　華　　民　　國　　94　　年　　7 　　月　　29　　日
                                    書記官   李忠霖
附錄本案論罪科刑法條全文：
電子遊戲場業管理條例第15條
未依本條例規定辦理營利事業登記者，不得經營電子遊戲場業。
電子遊戲場業管理條例第22條
違反第15條規定者，處行為人1 年以下有期徒刑、拘役或科或併
科新台幣50萬元以上250 萬元以下罰金。
